臺灣高雄地方法院刑事判決　　　　　　　94年度訴字第1467號
公　訴　人　臺灣高雄地方法院檢察署檢察官
被　　　告　甲○○　男　31歲.
上列被告因毒品危害防制條例案件，經檢察官提起公訴（94年度
毒偵字第2353號），本院判決如下：
    主  文
本件公訴不受理。
    理  由
一、公訴意旨係以：(一)被告甲○○前於民國（下同）87年間因施
    用毒品案件，經本院以87年度毒聲字第3481號裁定送觀察勒
    戒後，認無繼續施用毒品傾向，由檢察官以87年度偵字第15
    646 號為不起訴處分確定；旋於87年間再因施用毒品案件，
    經送觀察勒戒後，認有繼續施用毒品傾向，經本院以87年度
    毒聲字第4187號裁定令入戒治處所施以強制戒治，復經本院
    以88年度毒聲字第2976號裁定停止戒治，在停止戒治後（戒
    治期滿日期為89年9 月27日）直接接續執行另案有期徒刑，
    於91年12月24日縮短刑期假釋而釋放。嗣於93年間因妨害公
    務案件，經臺灣屏東地方法院以93年度簡字第445 號判處有
    期徒刑3 月確定，於93年10月4 日縮刑期滿執行完畢。(二)詎
    仍不知悔改，明知海洛因及甲基安非他命分別經明定為毒品
    危害防制條例第2 條第2 項第1 款及第2 款之第一級及第二
    級毒品，不得施用，仍於上開強制戒治期滿釋放後之5 年內
    ，分別：(1)基於施用第一級毒品海洛因之概括犯意，自93年
    12 月 間某日起，至94年1 月27日凌晨1 時54分許回溯24小
    時內某時止，在不詳地點，以將海洛因摻入香菸內之方式，
    連續施用第一級毒品海洛因多次。(2)另基於施用第二級毒品
    甲基安非他命之摡括犯意，自93年12月某日起，至94年1 月
    27日凌晨1 時54分許回溯24小時內某時止，在不詳地點，以
    將甲基安非他命置入玻璃球燒烤吸食煙霧之方式，連續施用
    第二級毒品甲基安非他命多次。嗣於94年1 月26日晚間11時
    44 分 許，因甲○○另案遭通緝，為警在高雄市苓雅區○○
    ○路177 號前緝獲，並同意排放尿液送驗，其尿液經檢驗結
    果，呈嗎啡及甲基安非他命陽性反應，始知上情等語，因認
    被告涉犯毒品危害防制條例案件第10條第1 項、第2 項之罪
    嫌。
二、按檢察官對於施用第一、二級毒品案件之被告提起公訴，必
    以該被告係受觀察、勒戒或強制戒治執行完畢釋放後5 年內
    再犯第十條之罪者為其前提要件，此觀之毒品危害防制條例
    第20條、第23條第2 項之規定自明。是施用第一、二級毒品
    案件之被告，如係未經觀察、勒戒及經觀察、勒戒或強制戒
    治執行完畢釋放後5 年後再犯施用第一、二級毒品罪者，檢
    察官逕行提起公訴，其起訴應屬違背程序，法院應依刑事訴
    訟法第303 條第1 款諭知不受理之判決。
三、經查：(一)本件被告甲○○前於87年間因施用毒品案件，經檢
    察官聲請本院以87年度毒聲字第3481號裁定送觀察、勒戒後
    ，認有繼續施用毒品傾向，再經檢察官聲請本院以本院以87
    年度毒聲字第4187號裁定令入戒治處所施以強制戒治，先於
    88年5 月11日經本院以88年度毒聲字第2976號裁定停止戒治
    付保護管束而釋放，再於88年12月1 日保護管束期滿而強制
    戒治執行完畢之事實，有臺灣高等法院被告全國前案紀錄表
    、臺灣高雄地方法院檢察署刑案資料查註紀錄表、臺灣高雄
    地方法院檢察署88年度戒執護字第1211號卷宗封面及卷內檢
    察官保護管束指揮書、本院88年度毒聲字第2976號刑事裁定
    、觀護人88年12月1 日於觀護人室簽具被告業於88年12 月1
    日執行保護管束期滿之簽呈影本在卷可稽，至檢察官於起訴
    書所記載之強制戒治期滿日89年9 月27日則係前揭刑事執行
    案件報結日期（見本院卷附臺灣高等法院被告前案紀錄表第
    5 頁），並非強制戒治期滿日期，檢察官就此應有誤會。(二)
    被告甲○○涉嫌本件施用第一、二級毒品之犯罪時間，固經
    檢察官起訴係自93年12月間某日起，此係依據被告於偵訊之
    自白（見94毒偵2353號卷第19頁），然被告於本院準備程序
    時則進而自白稱係93年12月20日起開始施用第一、二級毒品
    ，爰審酌被告係以其工作領薪日回想，且施用毒品係犯罪行
    為之不公然性質，被告自何時開始施用毒品，應係其個人所
    知之事，而以被告前揭自白所依據之事實，亦符合常理，是
    認定被告施用第一、二級毒品之時間係以其自白之93年12月
    20日起。準此，本件被告施用第一、二級毒品之時間，係在
    前揭強制戒治執行完畢釋放5 年後所為。(三)至於被告在前揭
    強制戒治執行完畢釋放後5 年內曾因犯施用第一、二級毒品
    罪，經臺灣屏東地方法院以93年度易字第105 號判處應執行
    有期徒刑2 年2 月，嗣經臺灣高等法院高雄分院以93年度上
    訴字第1074號判決駁回上訴確定（見本院卷附臺灣高等法院
    被告前案紀錄表第7 頁），再於強制戒治執行完畢釋放後5
    年為本件施用毒品犯行，則被告究應依毒品危害防制條例第
    23 條 第2 項之規定依法追訴或依毒品危害防制條例第20條
    第3項 之規定適用同條第1 項、第2 項之規定由檢察官聲請
    法院裁定觀察、勒戒？(1)依毒品危害防制條例第20條及第23
    條之規定可見，犯該條例第10條之罪，原則上均應經裁定觀
    察、勒戒（第20條第1 項規定），例外於觀察、勒戒或強制
    戒治執行完畢釋放後5 年內再犯第10條之罪者，始能依法追
    訴（第23條第2 項規定），此由該條例第20條第3 項規定於
    觀察、勒戒或強制戒治執行完畢釋放後5 年後再犯第10條之
    罪，仍係適用第20條第1 、2 項規定益得其徵！(2)前揭「觀
    察、勒戒或強制戒治執行完畢釋放」之基準點是否得延伸涵
    義包含「經法院有罪判決確定或執行完畢」？因前揭毒品危
    害防制條例之規定設置基準點係規定其處罰條件，係限制拘
    束人民權利，基於罪刑法定原則，其解釋應以文義射程範圍
    為限，而觀察、勒戒及強制戒治係拘束人身自由之保安處分
    ，將行為人視為病犯，協助斷除毒癮之性質，與有罪判決及
    其執行，係確定並實現國家刑罰權，對行為人之法益侵害行
    為予以懲罰之性質不同，是前揭毒品危害防制條例所規定之
    「觀察、勒戒或強制戒治執行完畢釋放」之文義射程自不及
    於「經法院有罪判決確定或執行完畢」。(3)本件被告所為施
    用毒品犯行，係於強制戒治執行完畢釋放後5 年後所為，其
    於強制戒治執行完畢釋放後5 年內固曾因施用毒品罪，經法
    院判決有罪確定，而不符合毒品危害防制條例第20條第3 項
    之立法理由「觀察、勒戒或強制戒治後5 年後再犯者，顯見
    前所實施之觀察、勒戒或強制戒治已足以遮斷其施用毒品之
    癮，為期自新及協助其斷除毒癮，對此5 年後再犯者爰明定
    仍適用初犯之規定，先經觀察勒戒、強制戒治之程序」之意
    旨，然如前所述，被告所犯施用毒品案件，原則上應適用第
    20 條 之規定裁定施以觀察、勒戒，僅於觀察、勒戒或強制
    戒治執行完畢釋放後5 年內再犯施用毒品案件時，始能起訴
    ，
    本件被告施用毒品行為，既係在強制戒治執行完畢釋放後5
    年後所為，已不符合前揭起訴之「強制戒治執行完畢釋放後
    5 年內」之要件，自不能適用毒品危害防制條例第23條第2
    項之規定依法追訴，縱令其行為不符合毒品危害防制條例第
    20 條 第3 項之規定立法理由，仍應回歸施用毒品之原則性
    處理，亦即應由檢察官適用毒品危害防制條例第20條第1 項
    之規定，聲請法院裁定另入勒戒處所觀察、勒戒，是檢察官
    逕向本院起訴，其起訴並不具備毒品危害防制條例第23條第
    2 項規定之要件，應屬違背程序，揆諸前開說明，爰不經言
    詞辯論，逕為諭知不受理之判決。
據上論斷，應依刑事訴訟法第303條第1款、第307條，判決如主
文。
中　　華　　民　　國　　94　　年　　6 　　月　　29　　日
                  刑事第十三庭  審判長法　官  何秀燕
                                      法  官  陳月雯
                                      法  官  楊智守
以上正本證明與原本無異。
如不服本判決，應於送達後10日內，向本院提出上訴狀。
中　　華　　民　　國　　94　　年　　6 　　月　　30　　日
                                      書記官  王美玲
